行　政　法　院　判　決　　　　　　　　　　　　　八十七年度判字第一二○三號
　　原　　　告　世和藥品有限公司
　　代　表　人　甲○○
　　被　　　告　經濟部中央標準局
右當事人間因商標異議事件，原告不服行政院中華民國八十七年二月二十日台八十七
訴字第○八一一三號再訴願決定提起行政訴訟，本院判決如左︰
　　主  文
原告之訴駁回。
　　事  實
緣原告於民國八十四年八月三十一日以「世和COLUPLAST-SERIES及圖」聯合商標（商
標圖樣如附圖一所示），指定使用於商標法施行細則第四十九條第五類之藥用膠布商
品，申請註冊，經准列為審定第七五二五八九號聯合商標，嗣關係人丹麥商．科羅帕
拉斯特股份有限公司以該商標有違商標法第三十七條第一項第七、十二款之規定提起
異議，經被告審查，於八十六年五月二十日以中台異字第八六○五八三號商標異議審
定書為異議成立，系爭聯合商標之審定應予撤銷之處分，原告不服，提起訴願、再訴
願，遞遭決定駁回，遂提起行政訴訟。茲摘兩造訴辯意旨如次：
原告起訴意旨略謂︰一、本件關係人以「 COLOPLAST」（商標圖樣如附圖二所示），
申請註冊於「醫療用膠布、小便失禁用尿道套、尿滴收集袋、尿袋、尿道病患用尿袋
、大腸截除病患用便袋」之商品，「 COLOPLAST」影射為 COLO與PLAST所組成之文字
，特別須注意的乃是COLO為一縮寫意味之文字，它的含意強烈暗示為大腸結腸、結腸
膀胱的、結腸陰道的等含意，而 PLAST為 PLASTER之常態之變體簡化字，它的含意為
硬膏劑、絆創膏、繃帶等，換句話說「 COLOPLAST」為商品一般之說明，而系爭商標
附屬部分「COLUPLAST-SERIES」其中COLU為 COLUBRINE之縮寫字，其含意為蛇似的，
隱含為纏繞的、長條的，因此兩者是不同的。二、本件系爭商標審定第七五二五八九
號「世和COLUPLAST-SERIES及圖」與據以異議之註冊第三八○八○三號「 COLOPLAST
」商標不近似，現就其外觀、讀音、觀念、商品類別述如下：二者除商標主體不同
外，其構圖佈局理念上差異更為顯著，申請案「世和COLUPLAST-SERIES及圖」係經特
殊設計形體及佈局，構思輕巧具創意，有中文「世和」及SH特殊設計為主體，而以「
COLUPLAST-SERIES」為附屬部分；而引證案「 COLOPLAST」則由一般單純之外文正楷
體所構成，二者商標有中文及沒有中文可資區辨，其觀念亦甚清楚。按我國通用文字
為中文，一般消費者無法一見外文，即能讀其音、諳其義，故於倉促間辨識商標圖樣
時，殊無捨明顯之中文而就外文之理，兩商標圖樣無論構圖、文字、觀念迥然有別，
難謂使一般消費者產生混同誤認之虞，自非構成近似，況且商標圖樣必須整體使用，
不可分割使用，方屬合法，因此兩者圖樣總體觀之絕不相同或近似，因而，亦無商標
法第三十七條第一項第七款、第十二款之適用。三、判斷商標是否近似，應總括商標
全體，就其外觀、名稱、觀念加以觀察，至於商標中之一定部分，特易引起一般人之
注意，因該一部分之存在而發生或增加商標之識別功能者，雖亦須就該一部分加以比
對觀察，然此係為得全體觀察之正確結果之一種方法，並非某一部分相同或近似，該
商標即就屬近似之商標。四、至於原告所舉註冊第一九七四二三號等十件商標，被告
認為其案情有別，且其專用權或因屆期未延展或因自請撤銷而消滅者達九件，不得執
為系爭商標應准註冊之依據，被告此種認事用法之心態，實使人無法苟同，蓋因當時
申請商標時，註冊第一九七四二三號申請日為七十一年四月二十九日、註冊第一九四
四○一號申請日為七十年十一月二十八日，兩者申請日期相差約五個月；註冊第一九
八八六九號申請日為七十一年六月十一日、註冊第一八○八一三號申請日為第七十年
十月二日，兩者申請日期相差約八個月；註冊第一九四四四八號申請日為七十一年四
月三十日、註冊第一八○八一四號申請日為七十年十月五日，兩者申請日期相差六個
多月；註冊第一八四七一七號申請日為七十年十月三日、註冊第一九七四四三號申請
日為六十九年七月二十八日，兩者申請日期相差約一年兩個月；註冊第一九四四四一
號「OMNI」申請日為七十一年三月十六日、註冊第一九五八○四號「OMNI SERIES 及
圖」申請日為七十一年五月二十日，兩者申請日期相差約兩個月，上述引證案，當時
均分別獲准及取得商標註冊證，雖然後來它們或因專用權屆期未延展或自請撤銷而消
滅，但是這與審查之標準及制度無關。因此，此種前後審查不一的心態，實難令原告
心服。為此，請判決撤銷原處分及一再訴願決定等語。
被告答辯意旨略謂︰查系爭審定第七五二五八九號「世和COLUPLAST-SERIES及圖」商
標圖樣，係作為註冊第四六五七九二號「世和及圖SHIH HER」商標之聯合商標，該二
商標圖樣均有相同之中文世和及圖形，是系爭聯合商標圖樣申請註冊之主要部分在於
外文COLUPLAST-SERIES，而COLUPLAST與SERIES 以－連接，尚非不得分別審究，其C-
OLUPLAST與據以異議之註冊第三八○八○三號「COLOPLAST 」商標圖樣之外文COLOP-
LAST僅中間一字母Ｏ與Ｕ之別，其餘字母及排列均相同，異時異地隔離觀察，外觀上
不無使消費者產生混同誤認之虞，應屬近似之商標，復指定使用於同一或類似商品，
被告撤銷系爭註冊第七五二五八九號「世和COLUPLAST-SERIES及圖」商標之審定之處
分，並無不合，原告之訴為無理由，請判決駁回等語。
　　理  由
按商標圖樣相同或近似於他人同一商品或類似商品之註冊商標者，不得申請註冊，為
商標法第三十七條第一項第十二款前段所規定；而判斷商標近似與否，應就其主要部
分隔離觀察有無引起混同誤認之虞以為斷，迭經本院著有判例。又商標在外觀、觀念
或讀音方面有一近似者，即為近似之商標；商標圖樣之外文，有一單字相同或主要部
分相同或相似，有混同誤認之虞者，為外觀近似。本件原告於八十四年八月三十一日
以「世和COLUPLAST-SERIES及圖」商標，指定使用於商品及服務分類表第五類之藥用
膠布商品申請註冊，作為其註冊第四六五七九二號「世和及圖SHIH HER」商標之聯合
商標，經被告審查核准，列為審定第七五二五八九號商標。嗣關係人以系爭商標有違
商標法第三十七條第一項第七款及第十二款之規定，對之提出異議。案經被告審查結
果，以系爭審定第七五二五八九號「世和COLUPLAST-SERIES及圖」商標圖樣上之外文
COLUPLAST，與據以異議之註冊第三八○八○三號「COLOPLAST」商標圖樣之外文COLO
PLAST相較，僅其中第四字母 U與 O之別，外觀上予人印象極相彷彿，讀音復相混同
，異時異地隔離觀察或連貫唱呼之際，難謂無使人產生混同誤認之虞，屬近似之商標
，且指定使用於同一或類似商品，有違商標法第三十七條第一項第十二款之規定，其
是否尚有違反同條項第七款之規定，自無庸審究。至所舉註冊第一九七四二三號等十
件商標，其案情有別，且其專用權或因屆期未延展或因自請撤銷而消滅者達九件，不
得執為系爭商標應准註冊之依據，乃撤銷系爭第七五二五八九號「世和COLUPLAST-S-
ERIES及圖」商標之審定。原告起訴主張：據以異議之商標「COLOPLAST」為商品一般
之說明，而被異議人商標附屬部分「COLUPLAST-SERI-ES」其中COLU為 COLUBRINE 之
縮寫字，其含意為蛇似的，隱含為纏繞的、長條的，因此兩者含意是不同的。換言之
，系爭商標係經特殊形體及佈局設計，有中文世和及SH特殊設計為主體，以COLUPLA-
ST-SERIES 為附屬部分，據以異議商標圖樣則由單純外文正楷體所組成，無論構圖、
文字、觀念均迥然有別，無致混同誤認之虞。又註冊第一九七四二三號等十件商標，
其商標圖樣上文字有一單字雷同，被告均准其取得商標註冊，卻撤銷本件系爭商標之
註冊，其前後審查標準不一，令人無法心服云云。經查，系爭審定第七五二五八九號
「世和COLUPLAST-SERIES及圖」商標，係作為註冊第四六五七九二號「世和及圖SHI-
HHER」商標之聯合商標，該二商標圖樣均有相同之中文世和及圖形，是系爭聯合商標
圖樣申請註冊之主要部分在於外文COLUPLAST-SERIES，而COLUPLAST 與SERIES以－連
接，尚非不得分別審究，其COLUPLAST與據以異議之註冊第三八○八○三號「COLOPL-
AST」商標圖樣之外文COLOPLAST，僅中間一字母 O與 U之別，其餘字母及排列均相同
，異時異地隔離觀察，外觀上不無使消費者產生混同誤認之虞，應屬近似之商標，復
指定使用於同一或類似商品，有違商標法第三十七條第一項第十二款；且該款以二商
標是否構成近似為要件，不問該外文之意義為何。至於原告所舉註冊第一九七四二三
號等十件商標，與本件案情有別，基於商標審查個案拘束原則，尚難據此為系爭商標
應准註冊依據。原告主張，核無足採。本件被告已依商標法第三十七條第一項第十二
款規定，撤銷系爭商標之審定，則系爭商標是否違反同條項第七款之規定，即無庸審
究，併此明。綜上所述，本件原處分核無違誤，一再訴願決定遞予維持，亦無不合
，原告猶執前詞，聲明撤銷，為無理由，應予駁回。
據上論結，本件原告之訴為無理由，爰依行政訴訟法第二十六條後段，判決如主文。
中    華    民    國     八十七      年      六      月      十九       日
                    行 政 法 院 第 五 庭
                                審 判 長 評  事      葉  振  權
                                         評  事      藍　獻　林
                                         評  事      沈  水  元
                                         評  事      林  清  祥
                                         評  事      劉  鑫  楨
右  正  本  證  明  與  原  本  無  異
                                         法院書記官  張  惠  美
中    華    民    國     八十七      年      六      月      十九       日
附圖一                               附圖二
~[g;h:\scn\87\00000000.1;;]
~[g;h:\scn\87\00000000.2;1500;]
